臺灣臺北地方法院民事裁定
110年度家繼訴字第65號
聲  請  人
即  被  告  邱益三  
訴訟代理人  林俊宏律師
            洪榮澤律師
複  代理人  廖昰軒律師
相  對  人
即  原  告  葉威    
訴訟代理人  甘存孝律師
上列當事人間請求履行遺囑事件(本院110年度家繼訴字第65號)
，聲請人聲請停止訴訟程序，本院裁定如下：
    主  文
聲請駁回。
    理  由
聲請意旨略以：被繼承人邱鏡溶確於民國101年8月11日作遺囑
  （下稱後遺囑），嗣由訴外人謝亦馨向被繼承人之全體繼承人
  提起確認後遺囑真正暨履行遺囑之訴，經本院以103年度家訴
  字第11號判決駁回，謝亦馨不服，提起上訴，由臺灣高等法院
  （下稱高等法院）以106年度重家上字第34號受理（下稱系爭
  事件），其後被繼承人之全體繼承人雖於二審審理時，與謝亦
  馨與成立和解，然高等法院仍應就後遺囑之效力為判斷，惟高
  等法院迄今漏未就後遺囑之真正為裁定，因後遺囑之效力為何
  屬本件爭點之一，爰依家事事件法第51條準用民事訴訟法第18
  2條第1項規定，聲請停止本件訴訟程序等語。
相對人則辯以：系爭事件業因和解終結訴訟程序，聲請人並無
  向高等法院聲請裁定之法源基礎，且聲請人應就後遺囑之真正
  有效負舉證責任；況聲請人於系爭事件係主張後遺囑非真正，
  現又改口主張為真正，其前後顯有矛盾，自有禁反言原則之適
  用等語。
按訴訟全部或一部之裁判，以他訴訟之法律關係是否成立為據
  者，法院得在他訴訟終結前以裁定停止訴訟程序，民事訴訟法
  第182條第1項固有明文。惟所謂訴訟全部或一部之裁判，以他
  訴訟之法律關係是否成立為據，係指他訴訟之法律關係之存否
  ，應為本件訴訟先決問題，且該先決問題法律關係是否成立，
  在本件訴訟無從自為裁判者而言。倘本訴訟法院就先決問題之
  法律關係成立與否可自為調查，若因停止訴訟程序，將使當事
  人受不利益時，仍以不裁定停止訴訟為宜。
查，相對人主張被繼承人邱鏡淳於92年8月31日簽立遺囑，表示
  將其遺產新臺幣540萬元贈與相對人（下稱系爭遺囑），起訴
  請求被繼承人邱鏡淳之全體繼承人履行遺贈，現由本院審理中
  。又被繼承人邱鏡淳於102年1月8日死亡，其全體繼承人於102
  年5月3日起訴確認後遺囑無效，嗣撤回起訴，其後訴外人謝亦
  馨以被繼承人之全體繼承人為被告，提起確認後遺囑真正暨履
  行遺囑之訴，前經本院以103年度家訴字第11號判決駁回，謝
  亦馨不服，提起上訴，其後謝亦馨與被繼承人之全體繼承人於
  二審審理時，就系爭事件成立和解等情，為聲請人所不爭執，
  堪信為真。被繼承人之全體繼承人與訴外人謝亦馨既就系爭事
  件達成和解，則系爭事件已因此終結，而無訴訟標的漏未審酌
  之情，聲請人據此聲請停止訴訟程序，已有未合。且聲請人於
  本件審理時，亦辯稱：被繼承人邱鏡溶另立有後遺囑，載明：
  「本人前所訂定之任何遺囑，均歸作廢無效。」等語，顯見後
  遺囑是否真正有效，亦為本件之爭點，本院非不得於本件訴訟
  中自為調查審認，則相對人主張如停止本件訴訟程序將蒙程序
  延滯之不利益等情，應屬可採。揆諸前開規定及說明，本件應
  以不裁定停止訴訟程序為宜，聲請人聲請停止訴訟程序，尚有
  未合，不應准許。
爰裁定如主文。　　
中　　華　　民　　國　　111 　年　　 6　　月　　 13 　日
                  家事法庭    法　　官    蘇珍芬
以上正本係照原本作成。
如不服本裁定應於送達後10日內向本院提出抗告狀，並繳納抗告
費新臺幣1,000元。
                              書 記 官    羅  蓉
中　　華　　民　　國　　111 　年　　6 　　月　　13　　日